臺灣高等法院臺中分院刑事判決　　　　96年度上訴字第1143號
上　訴　人　臺灣彰化地方法院檢察署檢察官
被　　　告　乙○○
上列上訴人因毒品危害防制條例案件，不服臺灣彰化地方法院95
年度訴字第1993號中華民國96年 3月16日第一審判決（起訴案號
：臺灣彰化地方法院檢察署95年度毒偵字第3061號），提起上訴
，本院判決如下：
    主  文
上訴駁回。
    犯罪事實及理由
一、本案經本院審理結果，認第一審判決認事用法及量刑均無不
    當，應予維持，並引用第一審判決書記載之事實、證據及理
    由（如附件）。
二、經查被告被訴施用第一級毒品海洛因之犯行，已據其自白在
    卷，並有卷附列管毒品人口尿液檢體採集送驗紀錄表、詮昕
    科技股份有限公司出具之尿液檢驗報告等件可稽，足徵被告
    自白與事實相符，則原審認被告犯行事證明確，論以毒品危
    害防制條例第10條第 1項施用第一級毒品罪，並適用刑法第
    47條第 1項累犯之規定，加重其刑，認事用法核無違誤。又
    查被告於93年間，因施用第一、二級毒品案件，經原審法院
    以93年度訴字第 917號分別判處有期徒刑8月、3月，並定應
    執行刑為有期徒刑10月在案，嗣於同年 9月21日確定，經入
    監執行後，於94年 9月20日執行完畢；其前曾因施用毒品案
    件，經送執行觀察、勒戒後，因認無繼續施用毒品之傾向，
    於93年5月7日執行完畢釋放，並由臺灣彰化地方法院檢察署
    檢察官以93年度毒偵字第 963號案件為不起訴處分確定等情
    ，有臺灣高等法院被告前案紀錄表在卷可按。而施用毒品除
    戕害自身健康外，並衍生對家庭、社會不利之後果，是以原
    審審酌被告之素行，並其犯罪之動機、目的、品行、智識程
    度、所生危害，暨犯後之態度尚佳等一切情狀，量處有期徒
    刑9月，尚稱妥適，並無罪刑不相當之情形。
三、原審檢察官上訴意旨略謂：被告於本案原審判決前即96年 2
    月28日上午7時許，在彰化縣永靖鄉○○村○○路530號住處
    房間內，尚有施用第一級毒品海洛因 1次。因認被告涉犯施
    用第一級毒品罪嫌，而施用毒品行為，其本質上有反覆為同
    一行為之特質，與已起訴之案件具有集合犯之實質上一罪關
    係，應為起訴效力所及，原審判決未及斟酌，爰請撤銷原判
    決等語。惟按學理上「包括一罪」概念中之「集合犯」之態
    樣，依一般社會通念，特定犯罪行為具有反覆實施之特性，
    立法者於制定刑罰法律之初，亦已認知該種行為類型之反覆
    性，而有意藉由法條中客觀構成要件之行為要素，涵括上開
    具有反覆實施特性之數個犯罪行為，仍僅接受一次刑法之評
    價為已足；然施用毒品犯罪，或為零星偶一之施用，或長期
    不間斷的反覆施用，均有其可能性，自難認立法者於制定刑
    罰法律之初，已認知施用毒品行為必屬具反覆性之犯罪，且
    有意藉由法條中客觀構成要件之行為要素，涵括上開具有反
    覆實施特性之數個犯罪行為。況實務上最高法院歷來僅將專
    以觸犯該等法條之罪，為其日常生活之職業者之常業犯，認
    為其性質上屬多數行為之集合犯，在法律上將之擬制為一罪
    即學理上所稱之實質上一罪（最高法院92年台上字5115號、
    92年台上字第4959號、93年台上字第3609號、94年台上字第
    4567號判決意旨參照），而本次刑法修正既依據「刑罰公平
    原則」之考量，刪除有關連續犯之規定，並將含有連續犯性
    質之常業犯一併全數刪除（參見刑法修正草案總說明）。故
    修正刑法施行前之連續反覆多次施用毒品之行為，仍應依修
    正前刑法第56條之規定論以連續犯，而非以集合犯概念評價
    之。至於修正刑法施行後之多次施用毒品犯罪之行為，論以
    「集合犯」亦屬欠妥，應回歸一般刑法上行為單、複數之認
    定，而予論罪科刑為允當。是以檢察官上訴指摘原審未及審
    酌，難認允當，請求撤銷原判決，為無理由，應予駁回。
被告經合法傳喚無正當理由不到庭，爰不待其陳述，逕行判決。
據上論斷，應依刑事訴訟法第 371條、第373條、第368條，判決
如主文。
本案經檢察官甲○○到庭執行職務。
中　　華　　民　　國　　96　　年　　6 　　月　　20　　日
            刑事第三庭  審判長法　官  王  增  瑜
                              法　官  廖  柏  基
                              法　官  蔡  紹  良
上列正本證明與原本無異。
如不服本判決應於收受送達後十日內向本院提出上訴書狀，其未
敘述上訴之理由者並得於提起上訴後十日內向本院補提理由書（
均須按他造當事人之人數附繕本）。
                              書記官  周  巧  屏
中　　華　　民　　國　　96　　年　　6　　月　　20　　日
附錄論罪科刑法條：
毒品危害防制條例第10條第1項：
施用第一級毒品者，處 6 月以上 5 年以下有期徒刑。
